---
title: "Importação de dados"
format: html
---
Os dados que serão trabalhados no R podem vir de diversos bancos de dados, abaixo serão mostradas as formas de importar as informações de alguns desses bancos.

## De pacotes do R
O próprio R possui uma base de dados e é possível importar e trabalhar com essas informações.
Abaixo o conjunto de dados chamado "cars".

```{r}
cars
cars2 <- cars
speed <- cars2$speed
speed

#Atribuindo "cars" a "cars2" um data frame é criado, e é a partir dele que o trabalho começa.

```

Ou então a importação de dados pode vir de algum pacote, como é o caso do conjunto "RustSoybean", que pertence ao pacote "r4pde".

```{r}
# Não esquecer de carregar o pacote onde os dados de interesse estão.

library (r4pde)
df <- RustSoybean
df
```

## De planilhas do Excel
É comum também que os dados estejam dispostos em planilhas do Excel. Para importar os dados desse tipo de arquivo, existe um pacote específico no R.

```{r}
library (readxl)

#Nesse primeiro caso, todos os dados, de todas as abas da planilha serão carregado no R.
magnesio <- read_excel ("dados-diversos.xlsx")

#Já no segundo caso, ao inserir o nome da planilha de interesse e na sua frente o número ou nome da aba específica que será trabalhada, apenas o dados daquela aba serão importados.
escala <- read_excel ("dados-diversos.xlsx", 2)
escala2 <- read_excel ("dados-diversos.xlsx", "escala")
```

## De arquivos CSV
Ainda é possível importar dados que são trabalhados no software do Excel, mas que apresentam um formato diferente do padrão "xlsx".

```{r}
library (tidyverse)

magnesio2 <- read.csv ("dados-diversos.csv")
magnesio3 <- read_csv ("dados-diversos.csv")
magnesio3

```

## De arquivos txt
Documentos de texto padrão.

```{r}
magnesio4 <- read.table ("dados-diversos.txt", header = TRUE)
```

## Do Google Sheet
Planilhas on-line disponíveis no Google Sheet.

```{r}
library (gsheet)

magnesio5 <- gsheet2tbl ("https://docs.google.com/spreadsheets/d/1aID5Dh6PlBVCKzU1j7k-WA6zuWQWE2NhtWEgdJtt5iA/edit?usp=sharing")

survey <- gsheet2tbl("https://docs.google.com/spreadsheets/d/1aID5Dh6PlBVCKzU1j7k-WA6zuWQWE2NhtWEgdJtt5iA/edit#gid=366054269")
 
fusarium <- read.csv ("https://raw.githubusercontent.com/emdelponte/epidemiology-R/main/data/fusarium_banana.csv")

fusarium


library (googlesheets4)
```
