        ---
        title: "Aula II"
        format: html
        ---
#loading packages
```{r}
library(gsheet) #carregar planilha do google
library(remotes)
library(tidyverse)
library(r4pde)
```

# Pacotes no R

## Aula 2

### Carregar pacotes

O carregamento de **pacotes** pode ser feito pelo menu ou então com um comando no *console*.

Instalação do R [nesse link.](https://posit.co/download/rstudio-desktop/)

Abaixo demonstraremos como instalar e carregar um pacote.

```{r}
#| warning: false
#| message: false

library (tidyverse)
```

Abaixo demonstraremos como instalar e carregar um pacote. A instalação é feita através do menu: Tools > Install packages.

Vamos ver como invocar a função de um pacote.

```{r}

d <- gsheet2tbl ("docs.google.com/spreadsheets/d/1I9mJsS5QnXF2TNNntTy-HrcdHmIF9wJ8ONYvEJTXSNo")

dplyr::arrange(d, mpg)



library (remotes)

install_github("emdelponte/r4pde")


```
# Utilizando o pacote r4pde
```{r}

unit <- c(1:12) #criando uma variavel chamada unit
class <- c(2,3,1,1,3,4,5,0,2,5,2,1) #Criando uma variavel chamada class
ratings <- data.frame(unit, class) #Criando um conjunto de dados chamado ratings (junção da variavel unit e class)
DSI(unit = ratings$unit, class = ratings$class, max = 6)

ratings$class
mean (ratings$class)
sd (ratings$class)
summary (ratings)
```

