---
title: "ANOVA com bloco"
format: html
---

```{r}
warning(FALSE)

library(readxl)
library(tidyverse)

fungicidas <- read_excel("dados-diversos.xlsx", "fungicida_campo")
```

## Delineamenrto em Blocos Casualizado
O delineamento em blocos casualizado (DBC) envolve os três princípios da experimentação: repetição, casualização e controle local. Neste caso, as condições locais não são homogêneas e podem ter efeito significativo sobre os tratamentos.

Com o seguinte banco de dados é possível realizar a análise de variância (ANOVA) e testar as hipóteses sobre os tratamentos e blocos.

```{r}
aov_fung <- aov(sev~trat+rep,data=
                  fungicidas)
summary(aov_fung)

# Mesmo sem significância, o bloco deve permanecer, pois o experimento foi montado em blocos.
```

Checando as premissas e comparando as médias.

```{r}
library(performance)
library(DHARMa)

check_normality(aov_fung)
check_heteroscedasticity(aov_fung)
plot(simulateResiduals(aov_fung))

library(emmeans)

means_fung <- emmeans(aov_fung, ~trat)
library(multcomp)
library(multcompView)

cld(means_fung)

plot(means_fung)+
  coord_flip()+
  theme_minimal()
```

### Trabalhando com parcela e subparcela

```{r}
#Os híbridos são minha parcela, o método minha subparcela.

milho <- read_excel("dados-diversos.xlsx", "milho")

aov_milho_bloco <- aov(index~factor(block)+hybrid*method+
                         Error(factor(block)/hybrid/method), data=milho)

# Método está dentro de híbrido, e os híbridos estão dentro do bloco.

summary(aov_milho_bloco)

```

## Atualizando os blocos para fatores
### Pacote "lme4"
Ajustar modelos de efeitos mistos lineares e lineares generalizados. Os modelos e seus componentes são representados usando classes e métodos S4.

### Função "lmer"
Gerar um componente aleatório que é específico a cada indivíduo, de modo que podemos ter, para cada um, um intercepto e uma inclinação distintas. 

```{r}
library(lme4)

milho$block <- as.factor(milho$block)
mix2 <- lmer(index~block+hybrid*method+
               (1|block/hybrid), data=milho)
anova(mix2)
check_normality(mix2)
check_heteroscedasticity(mix2)

#anova com letra "a" não aparece p valor.
```

```{r}
#Anova com "A" é outra função - nessa aparece o p valor - associada ao pacote "car"

milho$block <- as.factor(milho$block)
mix2 <- lmer(index~block+hybrid*method+
               (1|block/hybrid), data=milho)
library(car)
Anova(mix2)
check_normality(mix2)
check_heteroscedasticity(mix2)
```

```{r}
milho$block <- as.factor(milho$block)
mix2 <- lmer(sqrt(index)~block+hybrid*method+
               (1|block/hybrid), data=milho)
library(car)
Anova(mix2)
check_normality(mix2)
check_heteroscedasticity(mix2)
```

```{r}
means_mix2 <- emmeans (mix2, ~hybrid|method)
means_mix2
cld(means_mix2)
```

```{r}
means_mix2 <- emmeans (mix2, ~method|hybrid)
means_mix2
cld(means_mix2)
```

