---
title: "Gráficos de dispersão e Histogramas"
format: html
---

```{r}
library (tidyverse)
library (readxl)

fungicida <- read_excel("dados-diversos.xlsx", 6)
```

## Gráficos de dispersão

O gráfico de dispersão é uma ferramenta bastante usada em estatística para visualizar a relação entre duas variáveis quantitativas. Ao plotar os pontos no gráfico, é possível detectar padrões e tendências nos dados, além de identificar possíveis correlações entre as variáveis.

```{r}

fungicida |> 
  ggplot(aes(trat, sev))+
  geom_jitter(width = 0.1,
              color = "gray20")+
  stat_summary(fun = mean,
               color = "blue")
```

```{r}
fungicida |> 
  ggplot(aes(trat, sev))+
  geom_jitter(width = 0.1,
              color = "gray20")+
  stat_summary(fun.data = mean_se,
               color = "blue")
```

```{r}
fungicida |> 
  ggplot(aes(sev, yld, 
             color = trat,
             size = yld))+
  geom_point()
```

```{r}
fungicida |> ggplot(aes(sev, yld, 
                        color = trat))+
  geom_point(size = 3)
```

```{r}
fungicida |> ggplot(aes(sev, yld))+
  geom_point(size = 2)+
  geom_smooth(method = "lm")
```

```{r}
fungicida |> ggplot(aes(sev, yld))+
  geom_point(size = 2,
             color = "gray20")+
  geom_smooth(method = "lm",
              se = FALSE,
              color = "blue",
              linetype = 2,
              size = 1)
```

```{r}
milho <- read_excel ("dados-diversos.xlsx", 10)

milho |> ggplot (aes(method, index, color = method))+
  geom_jitter(width = 0.1)+
  facet_wrap(~ hybrid)
```

```{r}
milho <- read_excel ("dados-diversos.xlsx", 10)

milho |> ggplot (aes(hybrid, yield, color = method))+
  geom_jitter(width = 0.1)
```

## Histogramas

O histograma consiste numa representação gráfica de dados que são divididos em classes. Assim, esta representação gráfica é feita com o objetivo de conferir como um processo se comporta em relação a suas especificidades.

```{r}
y = milho |> ggplot(aes(x= yield)) + 
  geom_histogram(bins = 10,
                 fill = "lightblue",
                 color = "black")
```

```{r}
i = milho |> ggplot(aes(x= index)) + 
  geom_histogram(bins = 10,
                 fill = "lightblue",
                 color = "black")

```

```{r}
library(patchwork)

(y | i) +
plot_annotation(tag_levels = "A",
                title = "Corn = yield and index",
                subtitle = "D. Rodrigues")

ggsave ("figuras/milho.png", bg = "white",
         width = 6, 
        height = 4)
```

```{r}
milho |> ggplot(aes(x=yield))+
  geom_density()
```

```{r}
insect <- read_excel("dados-diversos.xlsx", "mortalidade")

insect |> 
  pivot_longer(2:3, names_to = "status",
               values_to = "value") |> 
  ggplot (aes(inseticida, value,
              fill = status)) + geom_col()
```

