---
title: "Teste t"
format: html
---

Trabalhando um conjunto de dados e aplicando o "Teste t".
Hipótese para o conjunto de dados: Magnésio é benéfico para a planta. Reduz o tamanho da lesão.

```{r}
warning(FALSE)

library (tidyverse)
library (readxl)

magnesio <- read_excel ("dados-diversos.xlsx")

magnesio |> ggplot(aes(trat, comp))+
  geom_jitter(width = 0.05)+
  geom_boxplot(fill = NA,
               outlier.colour = NA)+
  ylim (5,20)+
  annotate(geom = "text", x = 0.7,
           y = 19, label = "t = 8.15; P < 0.001")

```

```{r}
mg2 <- magnesio |> 
  pivot_wider(id_cols = 1,
              names_from = trat,
              values_from = comp)

```

## Teste T
O teste t compara duas médias e mostra se as diferenças entre essas médias são significativas. A necessidade de determinar se duas médias de amostras são diferentes entre si é uma situação extremamente frequente em pesquisas científicas.Como todo teste estatístico, o teste t também tem como produto a medida do p valor. Ou seja, calculamos a probabilidade da diferença encontrada (entre as médias) terem sido por acaso.

```{r}
t <- t.test(mg2$Mg2, mg2$Ctrl)

# Se p valor for menor que 5% ( p < 0.05), a tradição científica é de rejeitarmos a hipótese de que as diferenças sejam por acaso (rejeitamos a hipótese nula) e alegamos termos encontrado uma diferença estatísticamente significativa.

library(report)
report(t)

#Pacote "report" -> Este pacote converte modelos estatísticos e quadros de dados em relatórios textuais adequados para publicação, garantindo padronização e qualidade na apresentação de resultados.
```

```{r}
magnesio |> ggplot(aes(trat, comp))+
  stat_summary(fun.data = "mean_se")+
  annotate(geom = "text", x = 0.7,
           y = 19, label = "t = 8.15; P < 0.001")

#Os números de x e y são as coordenadas de onde ficaram meus dados.
```

