---
title: "Comparação de Frequência"
format: html
---

## Comparação de frequência

```{r}
library(tidyverse)
library(readxl)

survey <- read_excel("dados-diversos.xlsx","survey")

library(janitor)

survey |> 
  tabyl (year, species) |> 
  adorn_percentages()

```

## Gráfico de barras - frequência

```{r}
survey |> 
  filter(residue != "NA") |> 
  count (residue, species) |> 
  ggplot(aes(residue, n, fill = species))+
  geom_col()
```

## Frequência de classe

### chisq.test
Realiza testes de tabela de contingência qui-quadrado e testes de qualidade de ajuste.

```{r}
q <- table (survey$residue, survey$species)
chisq.test(q)
```

## Para frequências mais baixas

### fisher.test
Executa o teste exato de Fisher para testar o nulo de independência de linhas e colunas em uma tabela de contingência com marginais fixos.

```{r}
fisher.test(q)

q <- table (survey$residue, survey$inc_class)
chisq.test(q)

survey |> 
  filter(residue != "NA") |> 
  count (residue, inc_class) |> 
  ggplot(aes(residue, n, fill = inc_class))+
  geom_col()

#Dados de levantamento - variável categórica nominal
```

## Cruzamento entre variáveis

```{r}
survey |> count (year)
#Frequência de ocorrência por ano

table (survey$year, survey$species)
```


```{r}
curve <- read_excel("dados-diversos.xlsx","curve")

curve2 <- curve |> 
  group_by(Irrigation, day) |> 
  summarise(mean_severity = mean (severity),
            sd_severity = sd(severity))

curve2 |> ggplot(aes(day,mean_severity, color=Irrigation))+
  geom_point()+
  geom_line()

curve2 |> ggplot(aes(day,mean_severity, color=Irrigation))+
  geom_point()+
  geom_errorbar(aes(ymin=mean_severity - sd_severity,
                    ymax = mean_severity + sd_severity),
                width = 0.1)+
  geom_line()

library(epifitter)

curve3 <- curve |> 
  group_by(Irrigation, rep) |> 
  summarise(audpc = AUDPC(day, severity,
                          y_proportion = F)) |> 
  pivot_wider(1, names_from = Irrigation,
            values_from = audpc)

t.test(curve3$Drip, curve$Furrow)

```

```{r}
library(gsheet)

tw <- gsheet2tbl("https://docs.google.com/spreadsheets/d/1t5xftb0xSRPNFhM7h_MiPNtwt2UFUcm9/edit#gid=1594889893")
tw |> 
  group_by(cult,silicio,hai) |> 
  summarise (mean_lesion = mean (as.numeric(lesion_size)),
             sd_lesion = sd(lesion_size)) |> 
  ggplot(aes(hai,mean_lesion, color = silicio))+
  geom_line()+
  geom_point()+
  geom_errorbar(aes(ymin=mean_lesion - sd_lesion,
                    ymax = mean_lesion + sd_lesion),
                width = 0.1)+
  facet_wrap(~cult)+
   labs (y = "Lesion size (mm)", x = "Hours after inoculation")+
  ggthemes::theme_few()+
  scale_color_grey()

library(agricolae)

tw2 <- tw |>
  group_by(exp,cult,silicio,rep) |> 
  summarise(audpc=audpc(lesion_size, hai)) |> 
  filter (audpc > 0)

tw2 |> 
  ggplot(aes(cult,audpc, color = silicio))+
  geom_boxplot()+
  facet_wrap(~ exp)

```

```{r}
aov1 <- aov(sqrt(audpc) ~exp*cult*silicio, data = tw2)
summary(aov1)
library(performance)
check_normality(aov1)
check_heteroscedasticity(aov1)

library(emmeans)
m1 <- emmeans (aov1, ~cult | silicio, type = "response")
```

