---
title: "Teste de Tukey e Scott Knott  (Pacote ExpDes.pt)"
format: html
---

## Pacote "ExpDes.pt"

Pacote para análise de delineamentos experimentais (DIC, DBC e DQL), experimentos em esquema fatorial duplo (em DIC e DBC), experimentos em parcelas subdivididas (em DIC e DBC), experimentos em esquema fatorial duplo com um tratamento adicional (em DIC e DBC), experimentos em fatorial triplo (em DIC e DBC) e experimentos em esquema fatorial triplo com um tratamento adicional (em DIC e DBC), fazendo análise de variância e comparação de múltiplas médias (para tratamentos qualitativos), ou ajustando modelos de regressao até a terceira potência (para tratamentos quantitativos); analise de residuos.

```{r}
warning(FALSE)

library(tidyverse)
library(readxl)
library(ExpDes.pt)
```

## Teste de Tukey com pacote ExpDes.pt (Experimento em DIC)

Comando para execução do teste:

dic (trat, resp, quali = TRUE, mcomp = "tukey", nl = FALSE, hvar = "bartlett", sigT = 0.05, sigF = 0.05, unfold = NULL)

```{r}
InsectSprays
insects <- InsectSprays

dic(insects$spray,
    insects$count,
    mcomp = "tukey")
```

## Teste de Tukey com pacote ExpDes.pt (dados transformados em raiz - sqrt)

```{r}
insects$count2 <- sqrt(insects$count)

dic(insects$spray,
    insects$count2,
    mcomp = "tukey")
```

## Teste de Scott Knott ExpDes.pt

O método de Scott-Knott é eficiente nas aplicações em experimentos em que queremos comparar diferentes tratamentos. Seu intuito é separar as médias dos tratamentos em grupos homogêneos, assim minimizando soma de quadrados dentro; e maximizando-a entre os grupos, sem sobrepô-los. Para isso, é necessário ordenar as médias para que suas respectivas classificações sejam possíveis, determinar o número de partições possíveis, com a finalidade de realizar essa maximização entre grupos.

### Experimento em DIC

```{r}
#Agrupamento pelo teste de Scott Knott: O teste agrupa médias e serve para 1 fator apenas.

dic(insects$spray,
    insects$count2,
    mcomp = "sk")

# Verificar os dados iguais sem ambiguidade
# O teste de SK precisa atender as premissas (Normalidade e Homocedasticidade)
```

### Experimento em DBC

Nesse caso preciso incluir a coluna do bloco.

```{r}
#Exemplo:

data(ex5)
attach(ex5)
fat2.dbc(trat, genero, bloco, sabor, quali=c(TRUE,TRUE),
mcomp="lsd", fac.names=c("Amostras","Genero"), sigT = 0.05,
sigF = 0.05, unfold=NULL)

```
