---
title: "Análise de Regressão"
format: html
---

## Análise de Regressão
Análise de regressão é uma técnica estatística utilizada para investigar a relação existente entre variáveis através da construção de uma equação (um modelo). De maneira geral, essa técnica pode ser utilizada com vários objetivos, dentre os quais se pode destacar: descrever a relação entre variáveis para entender um processo ou fenômeno; prever o valor de uma variável a partir do conhecimento dos valores das outras variáveis; substituir a medição de uma variável pela observação dos valores de outras variáveis; controlar os valores de uma variável em uma faixa de interesse.

### Regressão: 
Slope (inclinação) diferente do ângulo 0.

### Anova
Para variáveis categóricas/comparação.

```{r}
warning(FALSE)

library(tidyverse)
library(readxl)

estande <- read_excel("dados-diversos.xlsx","estande")

estande |> ggplot (aes(trat,nplants))+
  geom_point()+
  facet_wrap(~exp)+
  ylim(0,max(estande$nplants))+
  geom_smooth(se=F, method="lm")
```

```{r}
#EXPERIMENTO 1

exp1<-estande |> filter (exp==1)
m1<-lm(nplants~trat,data=exp1)
summary(m1)

g1 <- exp1 |> 
  ggplot(aes(trat,nplants))+
  geom_point()+
  geom_smooth(method="lm",se=F)+
  annotate(geom="text",x=24,
           y=70,label="y=52,5-0,24x")
```

```{r}
#EXPERIMENTO 2

exp2<-estande |> filter (exp==2)
m2<-lm(nplants~trat,data=exp2)
summary(m2)

g2 <- exp2 |> 
  ggplot(aes(trat,nplants))+
  geom_point()+
  geom_smooth(method="lm",se=F)+
  annotate(geom="text",x=24,
           y=70,label="y=60,9-0,7x")
```

```{r}
#EXPERIMENTO 3

exp3<-estande |> filter (exp==3)
m3<-lm(nplants~trat,data=exp3)
summary(m3)

g3 <- exp3 |> 
  ggplot(aes(trat,nplants))+
  geom_point()+
  geom_smooth(method="lm",se=F)+
  annotate(geom="text",x=24,
           y=70,label="y=95,75-0,76x")
```

```{r}
library(patchwork)

g1|g2|g3
```

